臺灣高等法院刑事判決　　　　　　　　94年度上訴字第2851號
上　訴　人　臺灣桃園地方法院檢察署檢察官
被　　　告　乙○○
　　　　　　　　　　押）
指定辯護人　本院公設辯護人甲○○
上列上訴人因被告違反毒品危害防制條例案件，不服臺灣桃園地
方法院94年度訴字第789號，中華民國94年7月5日第一審判決（
起訴案號：臺灣桃園地方法院檢察署94年度偵字第2634號），提
起上訴，本院判決如下：
    主  文
原判決撤銷。
乙○○共同連續轉讓第一級毒品，累犯，處有期徒刑壹年捌月。
扣案如附表編號一所示之物，均沒收銷燬。扣案如附表編號二所
示之物均沒收。
    事  實
一、乙○○曾因毀損案件，經福建金門地方法院於民國（下同）
    九十年七月二十四日，以九十年度連簡字第二三號判處有期
    徒刑三月確定；復因竊盜案件，經原審法院於九十年八月十
    三日，以九十年度桃簡字第七九五號判處有期徒刑四月確定
    ，嗣上開二罪經裁定定其應執行刑為有期徒刑六月，於九十
    二年五月十二日執行完畢。詎仍不知悛悔，明知海洛因業經
    公告列為第一級毒品，不得非法持有、轉讓，竟基於概括之
    犯意，先後（一）於九十三年十二月中旬某日，在桃園縣八
    德市○○○街七十二號附近某不詳便利商店處，轉讓第一級
    毒品海洛因（數量不詳）與吳珮琴。（二）於九十四年一月
    八日晚間十時許，與某真實姓名年籍不詳綽號「小馬」之成
    年男子（下稱「小馬」），基於共同之犯意，在前開地點，
    由乙○○囑咐「小馬」轉讓第一級毒品海洛因（數量不詳）
    與吳珮琴。（三）於九十四年一月中旬，在桃園縣八德市○
    ○街五巷五號五樓謝彩雲住處，連續無償轉讓數量不詳之第
    一級毒品海洛因予謝彩雲六次（原審判決約略記載五、六次
    ），供謝彩雲施用。（四）於九十四年一月十二日及同年月
    十三日，先後二次，在桃園縣八德市○○○街七十二號，連
    續無償轉讓數量不詳之第一級毒品海洛因與吳珮琴（起訴書
    誤載為吳佩琴），供吳珮琴施用。嗣於九十四年一月二十八
    日晚間十一時三十分許，在桃園縣桃園市○○街一二二號八
    樓乙○○租屋處，為警持搜索票前往上址搜索查獲，並扣得
    其所有之第一級毒品海洛因及外包裝袋（如附表所示，乙○
    ○施用第一級毒品罪嫌部分，本院以九十四年度上訴字第一
    八八九號併案審理中：乙○○施用第二級毒品罪嫌部分，原
    審法院以九十四年度簡字第二三號判處有期徒刑四月）。
二、案經桃園縣警察局移送臺灣桃園地方法院檢察署檢察官偵查
    起訴。
    理  由
一、上揭犯罪事實，業據被告乙○○於原審及本院審理時供承不
    諱，且證人謝彩雲於警詢時供稱：「（妳施打海洛因毒品來
    源是向何人購買的？）都是乙○○免費提供給我施打的。」
    、「（乙○○免費提供妳幾次？每次多少量？）陸陸續續有
    五、六次。每次量只夠施打一次。」、「（乙○○是何時間
    ？在何地點免費提供妳毒品？）九十四年一月中旬《詳細日
    期記不起來》他陸續拿給我五、六次，每次都是在八德市○
    ○街五巷五號我住的地方，．．．。」等語（見九十四年度
    偵字第二六三四號卷第三十一頁），於檢察官偵查中供稱：
    「（妳有向乙○○拿海洛因有沒給錢？）沒有。」、「（為
    何不用給錢？）之前有在一起過，是男女朋友。」、「（所
    以他提供妳？）對。」、「（乙○○提供過海洛因給妳幾次
    ？）五、六次。第一次約九十四年一月中旬在我住的地方八
    德市○○街五巷五號給我一小包我不知重量，可打兩次注射
    ，第二次也是在同地點在一月中旬同數量，第三、四、五、
    六次都一樣，最後一次是被抓前一星期給我的，約一月二十
    一日左右，幾乎每天都給我。」、「（他都給妳海洛因？）
    對，都沒有收錢。」、「（妳有向乙○○買過海洛因？）沒
    有。」等語（見九十四年度偵字第二六三四號卷第八十三頁
    ），證人吳珮琴於檢察官偵查中供稱：「（有向乙○○買過
    毒品？）沒有，是他自己拿給我的，我沒向他買過。因朋友
    關係，所以他才認識我。」、「（他《被告》拿何毒品給妳
    ？）海洛因，我本來不想要，他一直要給我。」、「（時、
    地？）九十四年一月十三日、十二日，因他想追我，所以一
    直接近我，在我家樓下給我一次一小包，約兩次的量，不知
    重量為何。」、「（妳有向他買過海洛因？）都沒有，都是
    他自己拿給我的。」、「（在一月八日為何向乙○○聯絡買
    毒品？）沒有，是乙○○打電話給我，後來小馬把毒品送來
    給我。」、「（乙○○為何知道你有在吸海洛因？）因我有
    一個朋友在賣海洛因，後來朋友把手機給乙○○使用，我有
    一次打電話給朋友，是乙○○接的，問我有何事，我說你是
    誰，他說是我朋友的朋友，我說我人有點不舒服，問他有沒
    有東西，他說他有軟的《意指海洛因》，後來他在我家樓下
    便利商店門口等我，後來把海洛因交給我．．．。」、「（
    這次時、地？）九十三年十二月，在聖誕節前幾天，約十二
    月中旬，在我家樓下便利商店。」、「（此次在電話中你們
    如何談數量？）我沒說數量，只問他有無東西，他說有軟的
    ，說會送過來，送來時．．．」、「（以後有無再向他買過
    海洛因？）都沒有，．．．。其他都是乙○○自己拿給我沒
    收錢。」等語（見九十四年度偵字第二六三四號卷第七十一
    頁、第七十二頁、第七十三頁），於原審證稱：「（檢察官
    問：他販毒給你經過？）我本來打電話給我朋友（姓名、綽
    號忘了），是被告接的，我也不知道被告為何會接電話，我
    們本來只是在聊天，後來我問他有沒有毒品，他說沒有，但
    是他可以向他的朋友調調看。後來我與他約在我福國北街住
    處附近7-11便利商店，因我第一次見面不認識他，我告訴他
    我穿什麼顏色裙子，我在電話中有問他如何辨識他。（檢察
    官問：是那一次就有約地點見面嗎？）是。（檢察官問：你
    們在電話中有約好要買多少？）沒有。我說我用的很少，大
    概一千元左右。（檢察官問：記得當時日期？）不記得。（
    檢察官問：時間？）是下午。（檢察官問：見面是他本人來
    嗎？）是，但是我之前沒有見過他。我等了很久他才來。（
    檢察官問：見面之後？）他把東西交給我，閒聊一下他就走
    了。（檢察官問：是剛剛那次之前或是之後？）那次之後。
    我們不常聯絡，我打過二、三次電話給他。我第一次與他閒
    聊，第二次問他有沒有，但是我身上沒有錢，請他拿一點給
    我。後來就沒有了。（檢察官問：你警詢、偵訊時為何說有
    一次是他託他朋友拿過來？）是，但是那一次我不知道是被
    告的或是小馬的，錢我是拿給小馬。（檢察官問：那一次也
    是你打電話給被告？）是。（檢察官問：你如何說？）我說
    我不舒服，問他可否調得到，他叫我等一下再打，我後來再
    打的時候他說他叫一個朋友拿過來，他告訴我那個人穿著、
    體型，後來來的那個人來了以後說他是被告的朋友，說他叫
    「小馬」，他把東西給我，我把錢拿給他，他就走了。（檢
    察官問：在電話中被告有向你說要拿多少錢嗎？）沒有，我
    說像上次那樣的量就好。（檢察官問：警詢時為何說你陸續
    向他買二、三次毒品？）我有拿錢給他，他不要收，但是我
    覺得還是要給他比較好。（審判長問：有何意見？）被告沒
    有向我拿錢，是我自己拿錢給他的，第一次他有沒有收我一
    千元我忘了。我有憂鬱症，有些事情我可能記錯了。吃了憂
    鬱症的藥會影響記憶力，有些事情會忘記。」等語。（見原
    審卷第59、60、61、62、63、65頁）。
二、證人謝彩雲於警詢時及檢察官偵查中雖供稱：乙○○無償提
    供其海洛因五、六次云云，惟於檢察官偵查中已結證稱：「
    （乙○○提供過海洛因給妳幾次？）五、六次。第一次約九
    十四年一月中旬在我住的地方八德市○○街五巷五號給我一
    小包我不知重量，可打兩次注射，第二次也是在同地點在一
    月中旬同數量，第三、四、五、六次都一樣，最後一次是被
    抓前一星期給我的，約一月二十一日左右，幾乎每天都給我
    。」等語（見九十四年度偵字第2634號卷第83頁），針對第
    一次至第六次轉讓之經過提出說明，足見被告無償提供海洛
    因與謝彩雲之次數計六次，附此敘明。
三、此外，復有被告所有如附表所示之物品扣案為憑，前開扣案
    物品，經臺灣桃園地方法院檢察署檢察官送請法務部調查局
    鑑定結果，如附表編號一所示之物，係屬第一級毒品海洛因
    ，驗餘合計淨重僅零點二九公克，如附表編號二所示之物，
    係包裝第一級毒品海洛因之外包裝袋，有法務部調查局鑑定
    通知書一紙在卷可憑（見偵卷第九八頁正面）。
四、證人吳珮琴於警詢時固供稱：「（妳何時？何地？向乙○○
    購買毒品？）都我曾於九十四年一月八日二十二時許在八德
    市○○○路七十二號住家樓下統一超商前，以新台幣一千元
    代價，向陳金中購買海洛因毒品一小包（約毛重零點三公克
    ），並由其小弟綽號「小馬」之不詳男子送來交付給我施用
    。」、「（妳向乙○○購買幾次毒品？）我於九十四年一月
    份開始陸續向陳金中購買海洛因毒品三次，先以電話聯絡後
    ，相約再住處樓下統一超商前交易，每次都買一千元整。」
    等語（見九十四年度偵字第二六三四號卷第二十七頁），惟
    其於檢察官偵查時供稱：「（乙○○為何知道你有在吸海洛
    因？）因我有一個朋友在賣海洛因，後來朋友把手機給乙○
    ○使用，我有一次打電話給朋友，是乙○○接的，問我有何
    事，我說你是誰，他說是我朋友的朋友，我說我人有點不舒
    服，問他有沒有東西，他說他有軟的《意指海洛因》，後來
    他在我家樓下便利商店門口等我，後來把海洛因交給我，這
    是第一次有向我收一千元，後來就沒有收錢了。」、「（這
    次時、地？）九十三年十二月，在聖誕節前幾天，約十二月
    中旬，在我家樓下便利商店。」、「（此次在電話中你們如
    何談數量？）我沒說數量，只問他有無東西，他說有軟的，
    說會送過來，送來時就向我收一千元。」、「（以後有無再
    向他買過海洛因？）都沒有，只有前述小馬那次來有向我收
    一千元。其他都是乙○○自己拿給我沒收錢。」等語（見九
    十四年度偵字第二六三四號卷第七十一頁、第七十二頁、第
    七十三頁），關於被告販賣安非他命收取款項之情節，前後
    不一其詞，已非無瑕疵可指，且被告堅詞否認有收取價金情
    事，而證人吳珮琴於原審經交互詰問時復證稱：「（檢察官
    問：他向你收多少錢？）一千元，他本來不想拿，但是我堅
    持給他。（檢察官問：他販毒給你只有這一次嗎？）一、二
    次。但是後來我向他拿他沒有向我收錢。（檢察官問：他向
    你收錢的次數？）只有一次。（檢察官問：沒有收錢的？）
    一次。（檢察官問：時間？）我忘了。（檢察官問：是剛剛
    那次之前或是之後？）那次之後。我們不常聯絡，我打過二
    、三次電話給他。我第一次與他閒聊，第二次問他有沒有，
    但是我身上沒有錢，請他拿一點給我。後來就沒有了。（檢
    察官問：你警詢、偵訊時為何說有一次是他託他朋友拿過來
    ？）是，但是那一次我不知道是被告的或是小馬的，錢我是
    拿給小馬。（檢察官問：那一次也是你打電話給被告？）是
    。（檢察官問：在電話中被告有向你說要拿多少錢嗎？）沒
    有，我說像上次那樣的量就好。（檢察官問：警詢時為何說
    你陸續向他買二、三次毒品？）我有拿錢給他，他不要收，
    但是我覺得還是要給他比較好。（審判長問：（提示證人吳
    珮琴警詢、偵訊筆錄）當時講的是否實在？）實在。小馬拿
    毒品來的時候我有問他需不需要，他說好，我才拿一千元給
    他。（審判長問：有何意見？）被告沒有向我拿錢，是我自
    己拿錢給他的，第一次他有沒有收我一千元我忘了。我有憂
    鬱症，有些事情我可能記錯了。吃了憂鬱症的藥會影響記憶
    力，有些事情會忘記。」等語（見原審卷第60、61、62、63
    、65頁），對於被告是否收取一千元乙節，供稱已因罹患憂
    鬱症，已不復記憶或可能記錯等語，而依司法院大法官釋字
    第五八二號解釋文意旨，亦在以保障被告對於證人之對質詰
    問權，原審已予被告依法行使對於證人吳珮琴之對質詰問權
    ，而證人吳珮琴對於公訴人之詰問及原審補充訊問之相關問
    題更有詳盡回答之空間，是本院認為證人吳珮琴於原審審理
    中之陳述，應較其於警詢及偵查中之供詞前後歧異及未能賦
    予被告行使交互詰問權之陳述為可採。再者，證人吳珮琴交
    與「小馬」之一千元，依證人吳珮琴前開所述，亦係其主動
    交付「小馬」，是以被告是否知情，或已超過被告轉讓安非
    他命之計劃範圍，非無足疑。況證人吳珮琴供稱被告當時欲
    追求證人吳珮琴，故被告所辯係無償轉讓安非他命與吳珮琴
    ，亦符常情，自難認定其有收取價金或賺取差價之圖利事實
    。是以被告前開二次行為，係該當於轉讓第一級毒品海洛因
　　之構成要件，與販賣第一級毒品海洛因之犯行有間，併此敘
　  明。
五、綜上所述，被告連續轉讓第一級毒品海洛因，事證明確，犯
    行洵堪認定。
六、核被告所為，係犯毒品危害防制條例第八條第一項之轉讓第
    一級毒品海洛因罪。被告持有第一級毒品海洛因之低度行為
    ，為轉讓之高度行為所吸收，不另論罪。公訴人雖認定於九
    十三年十二月中旬某日，在桃園縣八德市○○○街七十二號
    附近某不詳便利商店，係販賣海洛因（重量不詳）與吳珮琴
    ，並收取一千元之價金，另於九十四年一月八日晚間十時許
    ，與有犯意聯絡之「小馬」，在同一地點，推由「小馬」販
    賣海洛因與吳珮琴，並收取一千元之價金，因認被告此部分
    應依毒品危害防制條例第四條第一項之販賣第一級毒品罪處
    斷。惟查：本院認定被告此部分所為仍屬轉讓第一級毒品海
    洛因，應成立轉讓第一級毒品海洛因罪，有如前述，惟因基
    本社會事實相同，而無礙於事實之同一性，自應依法變更起
    訴法條。被告與已成年「小馬」於九十四年一月八日晚間十
    時許轉讓第一級毒品海洛因與吳珮琴之犯行，互有犯意聯絡
    及行為分擔，均為共同正犯。被告先後多次轉讓第一級毒品
    海洛因犯行，時間緊接，方法相同，犯罪構成要件相同，顯
    係基於概括犯意反覆為之，為連續犯，應依刑法第五十六條
    之規定，論以一罪，並加重其刑。查被告曾因毀損案件，經
    福建金門地方法院於九十年七月二十四日，以九十年度連簡
　　字第二三號判處有期徒刑三月確定；復因竊盜案件，經原審
　  法院於九十年八月十三日，以九十年度桃簡字第七九五號判
    處有期徒刑四月確定，嗣上開二罪經裁定定其應執行刑為有
    期徒刑六月，於九十二年五月十二日執行完畢，有本院被告
    全國前案紀錄表及臺灣桃園地方法院檢察署刑案資料查註紀
    錄表各一份附卷可參，於五年以內再犯本件最重本刑為有期
    徒刑以上之罪，為累犯，應依刑法第四十七條之規定，遞加
    重其刑。至按毒品危害防制條例第八條第五項固規定：「轉
    讓毒品達一定數量，加重其刑至二分之一，其標準由行政院
    定之」，行政院並據該規定於九十三年一月七日發布「轉讓
    持有毒品加重其刑之數量標準」，該標準第二條第一項第一
    款規定：「轉讓、持有第一級毒品達淨重五公克以上者，加
    重其刑至二分之一」，並自發布日施行。然查：被告轉讓第
    一級毒品海洛因與謝彩雲、吳珮琴之數量，依被告、謝彩雲
    及吳珮琴分別於警詢及偵審所述以觀，並無從明確查明該轉
    讓第一級毒品海洛因之數量為何，依「罪證有疑，利歸被告
    」之證據法則，自無從認定被告轉讓第一級毒品海洛因之數
    量已達淨重五公克以上，尚不得依該標準加重其刑，併此指
    明。
七、原審因予論罪科刑，固非無見。惟查：原判決認定被告於九
    十三年十二月中旬某日，在桃園縣八德市○○○街七十二號
    附近某不詳便利商店處，轉讓第一級毒品海洛因（數量不詳
    ）與吳珮琴時，有向吳珮琴收取一千元，另於九十四年一月
    八日晚間十時許，與綽號「小馬」之成年男子，在前開地點
    ，由乙○○囑咐「小馬」轉讓第一級毒品海洛因（數量不詳
    ）與吳珮琴，亦由「小馬」向吳珮琴收取一千元云云（原判
    決認定被告因欲追求吳珮琴，而以轉讓第一級毒品海洛因之
    意思將第一級毒品送予吳珮琴，俾討其歡心，然吳珮琴於被
    告該二次行為中，因擔心日後滋生困擾，即主動要將金錢交
    付與被告或「小馬」，被告或「小馬」始被動勉予收受。足
    見被告該二次行為，主觀上並無營利之意圖，僅能認其在主
    客觀上僅該當於轉讓第一級毒品海洛因之犯意及行為，無從
    認定具有營利之意圖而構成販賣第一級毒品海洛罪），與事
    實不符，尚有違誤。公訴人上訴意旨，仍執陳詞，以被告此
    部分係成立毒品危害防制條例第四條第一項之販賣第一級毒
    品罪處為由，指摘原判決不當，雖無足取，但查原判既有上
    開可議，要屬無可維持，應予撤銷改判。爰審酌轉讓第一級
    毒品海洛因之數量非鉅及其被告犯後坦認犯行，尚有悔意等
    一切情狀，量處如主文第二項所示之刑。扣案如附表編號一
    所示之物經送驗結果，為第一級毒品海洛因，應依毒品危害
    防制條例第十八條第一項前段規定，不問屬於犯人與否，宣
    告沒收併銷燬之。至扣案如附表編號二所示之物，既能與第
    一級毒品海洛因分別秤其重量，有前揭法務部調查局鑑定通
    知書一紙在卷可考，則與第一級毒品海洛因即無難以析離而
    無法個別宣告沒收之情形（最高法院九十二年度台上字第六
    九一一號刑事判決參照），而該等外包裝袋具有防止扣案之
    第一級毒品海洛因裸露、逸出及潮濕之功用，並便於攜帶、
    運輸及施用，亦係被告所有供犯罪預備之物，併依刑法第三
    十八條第一項第二款之規定宣告沒收。至鑑定所耗損之第一
    級毒品海洛因，既已滅失而不存在，乃不為沒收銷燬之諭知
    。
據上論斷，應依刑事訴訟法第三百六十九條第一項前段、第三百
六十四條、第二百九十九條第一項、第三百條，毒品危害防制條
例第八條第一項、第十八條第一項前段，刑法第十一條、第二十
八條、第五十六條、第四十七條、第三十八條第一項第二款，判
決如主文。
本案經檢察官賴俊雄到庭執行職務。
中　　華　　民　　國　　94　　年　　10　　月　　26　　日
　　　　          刑事第二十庭  審判長法  官  陳貽男
                                      法  官  邱志平
                                      法  官  高明哲
以上正本證明與原本無異。
如不服本判決，應於收受送達後十日內向本院提出上訴書狀，其
未敘述上訴之理由者並得於提起上訴後十日內向本院補提理由書
（均須按他造當事人之人數附繕本）。
                                      書記官  李垂福
中　　華　　民　　國　　94　　年　　10　　月　　26　　日
┌────────────────────────────────────┐
│附表：                                          九十四年度訴字第七八九號│
├───┬────────────────────┬───────────┤
│編號  │扣 案 物 品 名 稱、數 量 及 重 量       │   備         註      │
├───┼────────────────────┼───────────┤
│一    │第一級毒品海洛因三包（驗餘合計淨重零點二│                      │
│      │九公克）                                │                      │
├───┼────────────────────┼───────────┤
│二    │編號一之第一級毒品海洛因外包裝袋三包（合│                      │
│      │計空包裝重十點七三公克）                │                      │
└───┴────────────────────┴───────────┘
附錄本判決論罪科刑法條：
毒品危害防制條例第八條第一項：
轉讓第一級毒品者，處一年以上七年以下有期徒刑，得併科新臺
幣一百萬元以下罰金。
